【裁判字號】    95,訴,662
【裁判日期】    950619
【裁判案由】    毒品危害防制條例
【裁判全文】
臺灣彰化地方法院刑事判決               95年度訴字第662號
公  訴  人  臺灣彰化地方法院檢察署檢察官
被      告  甲○○
上列被告因違反毒品危害防制條例案件，經檢察官提起公訴（九
十四年度毒偵字第六二九八號、九十五年度毒偵字第一一一二、
一一六三號），及移送併案審理（臺灣南投地方法院檢察署九十
五年度毒偵字第六四七號），本院判決如下：
    主  文
甲○○連續施用第一級毒品，累犯，處有期徒刑壹年，扣案之海
洛因壹包（海洛因淨重零點柒公克，空包裝重零點壹玖公克）
沒收銷燬之，另扣案之注射針筒壹支沒收；又施用第二級毒品，
累犯，處有期徒刑捌月。應執行有期徒刑壹年陸月，扣案之海洛
因壹包（海洛因淨重零點柒公克，空包裝重零點壹玖公克）沒
收銷燬之，另扣案之注射針筒壹支沒收。
    事  實
一、甲○○前因違反肅清煙毒條例、麻醉藥品管理條例、竊盜案
    件，經臺灣臺中地方法院以八十二年度訴字第三五五二號分
    別判處有期徒刑三年、六月、七月，應執行有期徒刑三年十
    月確定；另因竊盜案件，經臺灣南投地方法院以八十四年度
    訴字第二四六號判處有期徒期八月確定，因違反肅清煙毒條
    例案件，經臺灣臺中地方法院以八十四年度訴字第二七二二
    號判處有期徒刑三年二月，再經臺灣高等法院臺中分院以八
    十五年度上訴字第五四九號駁回上訴而告確定，上開二有期
    徒刑復經臺灣高等法院臺中分院以八十五年度聲字第三四四
    號裁定合併定其應執行之刑為有期徒刑三年六月確定，嗣經
    送監與首揭有期徒期接續執行，於民國八十七年八月七日因
    縮短刑期假釋出監付保護管束；於假釋期間，復因施用第一
    級毒品、第二級毒品案件，經本院以八十九年度訴字第一五
    五號分別判處有期徒刑八月、五月，應執行有期徒刑十一月
    確定，並經撤銷假釋，再送監與前揭殘刑接續執行，甫於九
    十三年二月二十六日縮刑期滿執行完畢。另因上開施用第一
    級毒品、第二級毒品案件，經本院以八十八年度毒聲字第三
    三八一號裁定送觀察、勒戒後，認有繼續施用毒品之傾向，
    再經本院以八十八年度毒聲字第五三七七號裁定送強制戒治
    ，嗣經戒治所評定合格，認無繼續戒治之必要，由本院以八
    十九年度毒聲字第二七二四號裁定停止戒治，所餘戒治期間
    付保護管束，並於八十九年十二月七日因保護管束期滿未經
    撤銷而執行完畢。詎甲○○於前開強制戒治執行完畢釋放後
    五年內，仍不知悔改，復基於施用第一級毒品海洛因之概括
    犯意，自九十四年二月某日起至九十四年十二月十七日下午
    三時許，分別在其位於彰化縣芬園鄉○○村○○街四六二號
    住所內、停放在臺中縣霧峰鄉○○○路旁之自用小客車內、
    其他不詳處所，每十小時一次，以將第一級毒品海洛因粉末
    置入注射針筒內加水後，再以針筒注射手臂血管之方式，連
    續施用第一級毒品海洛因多次；另於九十四年十二月十七日
    臺灣彰化看守所人員採尿前九十六小時內某時，在不詳處所
    ，以不詳方式，施用第二級毒品甲基安非他命一次。嗣先後
    於九十四年十一月八日晚上八時四十五分許，為警在臺中縣
    霧峰鄉○○路之行政院農業委員會藥物毒物試驗所前查獲，
    經其同意採集尿液送驗，結果呈嗎啡陽性反應；於九十四年
    十一月十三日中午十二時許，為警在南投縣草屯鎮○○里○
    ○路三○○號前查獲，經其同意採集尿液送驗，結果呈嗎啡
    陽性反應；於九十四年十二月十七日因另案通緝經警緝獲解
    送臺灣彰化地方法院檢察署後，為該署法警查獲，並扣得第
    一級毒品海洛因一包（海洛因淨重○點三七公克、空包裝重
    ○點一九公克）、注射針筒一支，另經其同意由臺灣彰化看
    守所人員採集尿液送驗，結果呈嗎啡、甲基安非他命陽性反
    應，始悉上情。
二、案經臺中縣警察局霧峰分局報告臺灣臺中地方法院檢察署呈
    請臺灣高等法院臺中分院檢察署檢察長令轉臺灣彰化地方法
    院檢察署及該署檢察官自動簽分偵查起訴，暨南投縣警察局
    草屯分局報告臺灣南投地方法院檢察署檢察官移送併案審理
    。
    理  由
一、訊據被告甲○○對於上開施用第一級毒品海洛因之事實，固
    坦承不諱，然矢口否認於九十四年十二月十七日臺灣彰化看
    守所人員採尿前九十六小時內某時，另有施用第二級毒品甲
    基安非他命之犯行，辯稱：伊沒有施用甲基安非他命云云。
    經查：
  (一)被告對於上開施用第一級毒品海洛因之犯行既坦承不諱，且
    其先後於九十四年十一月八日晚上八時四十五分許、同月十
    三日中午十二時許、同年十二月十七日為警查獲後，經採其
    尿液送驗，結果均呈嗎啡陽性反應，此有檢體採收記錄表、
    尿液代號與真實姓名對照表、尿液採驗編號清冊、中山醫學
    大學附設醫院藥物濫用檢測中心尿液篩檢檢驗報告各一紙、
    詮昕科技股份有限公司濫用藥物尿液檢驗報告三紙在卷可稽
    ，再扣案之白粉一包，經送法務部調查局鑑定結果，確含海
    洛因成分，海洛因淨重○點三七公克，空包裝重○點一九公
    克，此有法務部調查局九十五年二月二十一日調科壹字第一
    四○○一二五三三號鑑定通知書一紙在卷可考，並有注射針
    筒一支扣案為憑，足徵被告此部分自白確與事實相符。
  (二)被告雖辯稱：伊沒有施用甲基安非他命云云。然被告於九十
    四年十二月十七日因另案通緝經警緝獲解送臺灣彰化地方法
    院檢察署後，經其同意由臺灣彰化看守所人員所採集之尿液
    ，經該所送中山醫學大學附設醫院檢驗，其結果確呈嗎啡、
    甲基安非他命陽性反應，此有檢體採收記錄表、中山醫學大
    學附設醫院藥物濫用檢測中心尿液篩檢檢驗報告（毒偵字第
    六二九八號卷第二五、二六頁）各一紙在卷可稽，嗣於偵查
    中，再經檢察官將前開尿液送請詮昕科技股份有限公司以氣
    相層析質譜儀法（ＧＣ／ＭＳ）進行複驗，結果仍呈嗎啡、
    甲基安非他命陽性反應，有詮昕科技股份有限公司濫用藥物
    尿液檢驗報告一紙（毒偵字第六二九八號卷第四一頁）附卷
    可考。按氣相層析質譜儀法乃目前就藥物篩檢結果必須進一
    步確認時所最常採用之確認方法，在良好的操作條件下，以
    氣相層析質譜儀作藥物及其代謝物之定性及定量分析，幾乎
    不會有偽陽性反應產生，而詮昕科技股份有限公司以氣相層
    析質譜儀法檢測之最低可定量濃度（ＬＯＱ），安非他命、
    甲基安非他命均為四○ｎｇ／ｍｌ，亦即檢出濃度若大於該
    數值，便能確認尿液中確實存在此項毒品，且甲基安非他命
    在體內經由代謝會轉變成安非他命，一部分會以原形排出，
    故正常情況下如服用甲基安非他命，尿液中應同時可檢驗出
    甲基安非他命及安非他命，如僅服用安非他命，則僅能檢驗
    出安非他命，尿液中並不會檢驗出有甲基安非他命；本件被
    告之尿液經該公司以氣相層析質譜儀法複驗確認之結果，其
    尿液中之安非他命、甲基安非他命濃度分別為七七、二一三
    一ｎｇ／ｍｌ，均高於該公司按最低可定量濃度即四○ｎｇ
    ／ｍｌ所訂定之閾值，足認被告之尿液中確有甲基安非他命
    。另參以文獻記載，甲基安非他命經施用後約百分之七十於
    二十四小時內自尿液中排出，約百分之九十於九十六小時內
    自尿中排出，故尿液中可檢測出甲基安非他命陽性反應，其
    最長之時間不會超過九十六小時等情，則被告於九十四年十
    二月十七日臺灣彰化看守所人員採尿前九十六小時內某時，
    確有施用第二級毒品甲基安非他命之犯行，應堪認定；被告
    上開所辯，自無可採。
  (三)被告前因施用第一級毒品、第二級毒品案件，經本院以八十
    八年度毒聲字第三三八一號裁定送觀察、勒戒後，認有繼續
    施用毒品之傾向，再經本院以八十八年度毒聲字第五三七七
    號裁定送強制戒治，嗣經戒治所評定合格，認無繼續戒治之
    必要，由本院以八十九年度毒聲字第二七二四號裁定停止戒
    治，所餘戒治期間付保護管束，並於八十九年十二月七日因
    保護管束期滿未經撤銷而執行完畢等情，有臺灣彰化地方法
    院檢察署刑案資料查註紀錄表及臺灣高等法院被告全國前案
    紀錄表各一份在卷可佐。被告於八十九年十二月七日強制戒
    治執行完畢釋放後，五年內再犯本件施用第一級毒品海洛因
    犯行，依毒品危害防治條例第二十三條第二項規定，自應依
    法論科。再按施用第一、二級毒品為犯罪行為，毒品危害防
    制條例第十條定有處罰明文。故施用第一、二級毒品者，依
    前揭規定本應科以刑罰。惟基於刑事政策，對合於一定條件
    之施用者，則依同條例第二十條、第二十三條之規定，施以
    觀察、勒戒及強制戒治之保安處分。毒品危害防制條例於九
    十二年七月九日修正公布，自九十三年一月九日施行，其中
    第二十條、第二十三條將施用毒品之刑事處遇程序，區分為
    「初犯」及「五年內再犯」、「五年後再犯」。依其立法理
    由之說明：「初犯」，經觀察、勒戒或強制戒治後，應為不
    起訴處分或不付審理之裁定；經觀察、勒戒或強制戒治執行
    完畢釋放後，「五年內再犯」者，因其再犯率甚高，原實施
    之觀察、勒戒及強制戒治既已無法收其實效，爰依法追訴或
    裁定交付審理。至於經觀察、勒戒或強制戒治執行完畢釋放
    後，「五年後再犯」者，前所實施之觀察、勒戒或強制戒治
    已足以遮斷其施用毒品之毒癮，為期自新及協助其斷除毒癮
    ，仍適用「初犯」規定，先經觀察、勒戒或強制戒治之程序
    。從而依修正後之規定，僅限於「初犯」及「五年後再犯」
    二種情形，始應先經觀察、勒戒或強制戒治程序。倘被告於
    五年內已再犯，經依法追訴處罰，縱其第三次（或第三次以
    上）再度施用毒品之時間，在初犯經觀察、勒戒或強制戒治
    執行完畢釋放五年以後，已不合於「五年後再犯」之規定，
    且因已於「五年內再犯」，顯見其再犯率甚高，原實施觀察
    、勒戒或強制戒治，已無法收其實效，即應依該條例第十條
    處罰（最高法院九十五年度第七次刑事庭會議決議、最高法
    院九十五年度臺上字第一○七一號判決意旨參照）。本件被
    告於八十九年十二月七日強制戒治執行完畢釋放後，又於五
    年內之九十四年二月某日起至九十四年十二月十七日下午三
    時許，連續施用第一級毒品，既經本院認定如前，則其於九
    十四年十二月十七日臺灣彰化看守所人員採尿前九十六小時
    內某時，另施用第二級毒品甲基安非他命之犯行，按諸前揭
    說明，應已不合於毒品危害防治條例第二十條第三項「五年
    後再犯」之規定，仍應按同條例第二十三條第二項規定，依
    法論科。本件事證明確，被告施用第一級毒品海洛因、第二
    級毒品甲基安非他命之犯行，均堪認定。
二、核被告所為，分別係犯毒品危害防制條例第十條第一項之施
    用第一級毒品罪、第十條第二項之施用第二級毒品罪。被告
    為施用第一級毒品、第二級毒品，而持有各該級毒品，其持
    有之低度行為，應各為施用之高度行為所吸收，均不另論罪
    。被告先後多次施用第一級毒品之犯行，時間緊接，手段相
    同，所犯係構成要件相同之罪，顯係基於概括犯意反覆為之
    ，為連續犯，應依刑法第五十六條規定，以一罪論，並加重
    其刑。另臺灣南投地方法院檢察署檢察官移送併案審理部分
    ，與起訴之施用第一級毒品部分係屬同一事實，本院自應併
    予審理，併予敘明。被告所犯上開二罪，係犯意各別、行為
    互殊，應予分論併罰。末查，被告前因違反肅清煙毒條例、
    麻醉藥品管理條例、竊盜案件，經臺灣臺中地方法院以八十
    二年度訴字第三五五二號分別判處有期徒刑三年、六月、七
    月，應執行有期徒刑三年十月確定；另因竊盜案件，經臺灣
    南投地方法院以八十四年度訴字第二四六號判處有期徒期八
    月確定，因違反肅清煙毒條例案件，經臺灣臺中地方法院以
    八十四年度訴字第二七二二號判處有期徒刑三年二月，再經
    臺灣高等法院臺中分院以八十五年度上訴字第五四九號駁回
    上訴而告確定，上開二有期徒刑復經臺灣高等法院臺中分院
    以八十五年度聲字第三四四號裁定合併定其應執行之刑為有
    期徒刑三年六月確定，嗣經送監與首揭有期徒期接續執行，
    於八十七年八月七日因縮短刑期假釋出監付保護管束；於假
    釋期間，復因施用第一級毒品、第二級毒品案件，經本院以
    八十九年度訴字第一五五號分別判處有期徒刑八月、五月，
    應執行有期徒刑十一月確定，並經撤銷假釋，再送監與前揭
    殘刑接續執行，甫於九十三年二月二十六日縮刑期滿執行完
    畢，此有臺灣彰化地方法院檢察署刑案資料查註紀錄表及臺
    灣高等法院被告全國前案紀錄表各一份在卷可稽，其於受有
    期徒刑執行完畢後，五年之內再犯本件有期徒刑以上之二罪
    ，均為累犯，應依刑法第四十七條規定，就其施用第一級毒
    品罪部分遞加重其刑，其施用第二級毒品罪部分加重其刑。
    爰審酌被告曾因施用毒品經觀察、勒戒、強制戒治，並受徒
    刑之執行，仍未能戒斷，再犯本件施用第一級毒品、第二級
    毒品之罪，顯然未能善體國家設置觀察、勒戒、強制戒治機
    構，協助毒品施用者戒除毒癮之良法美意，以及其犯罪之動
    機、目的、施用期間長短、次數、所生危害，暨犯罪後未能
    坦承全部犯行等一切情狀，分別量處如主文所示之刑，並定
    其應執行之刑。扣案之海洛因一包（海洛因淨重○點三七公
    克、空包裝重○點一九公克），為毒品危害防制條例第二條
    第二項第一款所稱之第一級毒品，應依同條例第十八條第一
    項前段之規定，沒收銷燬之；另扣案之注射針筒一支係被告
    所有、供其施用第一級毒品海洛因所用之物，此經被告供承
    在卷，併依刑法第三十八條第一項第二款規定，宣告沒收。
據上論斷，應依刑事訴訟法第二百九十九條第一項前段，毒品危
害防制條例第十條第一項、第二項、第十八條第一項前段，刑法
第十一條前段、第五十六條、第四十七條、第五十一條第五款、
第三十八條第一項第二款，判決如主文。
本案經檢察官高如應到庭執行職務。
中    華    民    國    95    年    6     月    19    日
              刑事第二庭  審判長法  官  王義閔
                                法  官  李雅俐
                                法  官  鄭舜元
以上正本證明與原本無異。
如不服本判決，應於判決送達後10日內，向本院提出上訴狀（須
附繕本）。
中    華    民    國    95    年    6     月    21    日
                                書記官  呂雅惠
附錄：論罪科刑法條：
毒品危害防制條例第10條
施用第一級毒品者，處六月以上五年以下有期徒刑。
施用第二級毒品者，處三年以下有期徒刑。


司法院資訊處製作；財團法人民間司法改革基金會備份。
